臺灣士林地方法院刑事裁定
111年度單禁沒字第452號
聲  請  人  臺灣士林地方檢察署檢察官
被      告  傅思語


上列被告因違反毒品危害防制條例案件（111年度毒偵緝字第303
號），經檢察官聲請單獨宣告沒收（110年度聲沒字第384號）
，本院裁定如下：
    主  文
扣案如附表編號1所示之物沒收銷燬之；扣案如附表編號2所示之
物沒收之。
其餘聲請駁回。
    理  由
一、聲請意旨略以：被告傅思語因涉施用第二級毒品案件，經聲
    請人以111年度毒偵緝字第303號為不起訴處分確定，該案查
    扣之白色透明結晶1包經送驗檢出含第二級毒品甲基安非他
    命成分，屬違禁物，且扣案之吸食器（含玻璃球）1組、殘
    渣袋1袋及分裝勺1支，為被告所有供其施用第二級毒品所用
    之物，爰依刑法第38條第1項、第40條第2項、毒品危害防制
    條例第18條第1項前段規定，聲請宣告沒收銷燬等情。
二、按單獨宣告沒收由檢察官聲請違法行為地、沒收財產所在地
    或其財產所有人之住所、居所或所在地之法院裁定之。刑事
    訴訟法第455條之34定有明文。查本件被告住所為於新北市
    汐止區，有其個人戶籍資料查詢結果附卷可佐，聲請人向本
    院提出單獨宣告沒收之聲請，於法並無不合，合先敘明。
三、按違禁物不問屬於犯罪行為人與否，沒收之；違禁物或專科
    沒收之物得單獨宣告沒收；又查獲之第一、二級毒品及專供
    製造或施用第一、二級毒品之器具，不問屬於犯罪行為人與
    否，均沒收銷燬之，刑法第38條第1項、第40條第2項、毒品
    危害防制條例第18條第1項前段分別定有明文。而依毒品危
    害防制條例第18條第1項規定，得諭知沒收並銷燬之者，以
    查獲之毒品及專供製造或施用毒品之器具為限，固不及於毒
    品之外包裝、吸食器及分裝匙等工具；然若毒品本身已經微
    量附著器具內，無從析離，該器具自應隨同毒品一併沒收銷
    燬（最高法院94年度台上字第6213號判決意旨參照）。次按
    甲基安非他命為毒品危害防制條例第2條第2項第2款所定之
    第二級毒品，依同條例第11條第2項規定，不得持有，屬違
    禁物甚明。再按供犯罪所用、犯罪預備之物或犯罪所生之物
    ，屬於犯罪行為人者，得沒收之；又刑法第38條第2項之物
    ，因事實上或法律上原因未能追訴犯罪行為人之犯罪或判決
    有罪者，得單獨宣告沒收，刑法第38條第2項前段、第40條
    第3項分別定有明文。　　
四、經查：
  ㈠被告於民國110年1月9日15、16時許，在新北市新莊區某自助
    洗車廠內，以將甲基安非他命放入玻璃球吸食器內燒烤吸食
    煙霧之方式施用第二級毒品1次，嗣於同日23時20分許，為
    警在新北市板橋區民生路2段226巷6弄口逮捕，當場扣得如
    附表所示之物，鑑定後檢出含第二級毒品甲基安非他命成分
    等情，有新北市政府警察局海山分局搜索扣押筆錄、扣押物
    品目錄表、疑似毒品初步篩檢表、現場照片及台灣尖端先進
    生技醫藥股份有限公司毒品原物件定實驗室毒品證物鑑定分
    析報告可參【臺灣新北地方檢察署110年度毒偵字第959號卷
    （下稱毒偵959卷）第14至16、20、27至30、53頁】（毒偵
    卷第45至49、55、61至65、97至101、107至110頁），而被
    告於同日為警查獲時所採集之尿液，經送台灣檢驗科技股份
    有限公司濫用藥物實驗室以酵素免疫分析法（EIA）初步檢
    驗，復以氣相層析質譜儀（GC/MS）確認檢驗結果，安非他
    命、甲基安非他命均呈現陽性反應，有新北市政府警察局受
    採集尿液檢體人姓名及檢體編號對照表、該公司110年2月9
    日濫用藥物檢驗報告可稽（毒偵959卷第26、46頁），故臺
    灣士林地方檢察署檢察官就被告所涉犯之施用第二級毒品犯
    行部分，聲請裁定將被告送勒戒處所觀察、勒戒，經本院於
    110年11月10日以110年度毒聲字第780號裁定送觀察、勒戒
    ，其後因檢察官認被告無繼續施用毒品傾向而於111年5月30
    日釋放出所，並由臺灣士林地方檢察署檢察官於111年5月30
    日以111年度毒偵緝字第303號為不起訴處分確定等情，有臺
    灣高等法院被告前案紀錄表可參，上情堪予認定。
  ㈡而上開扣案如附表編號1所示之物，既經鑑定含有第二級毒品
    甲基安非他命成分，已於前述，足認該扣案物確屬毒品危害
    防制條例第2條第2項第2款所列之第二級毒品，為禁止持有
    之違禁物無誤，且已附著於該毒品外包裝袋上而無法析離，
    應將之整體視為毒品，均屬違禁物，依前揭規定，聲請人就
    附表編號1所示之物聲請單獨宣告沒收銷燬，即屬有據，應
    予准許。至上開供取樣化驗之第二級毒品甲基安非他命，因
    業已驗畢用罄不復存在，自無從諭知沒收銷燬。又如附表編
    號2至4所示之物，該等物品本質上尚可供其他用途使用，且
    該等物品均未送驗，卷內復無其他證據證明該等扣案物含有
    毒品成分而無法析離，是無證據認該等物品屬違禁物，亦難
    認屬毒品危害防制條例第18條第1項前段所謂「專供施用毒
    品之器具」。惟被告於警詢及偵訊時自承其係使用吸食器用
    玻璃球燒烤後吸食，且附表編號2所示之物為其所有等語（
    毒偵959卷第7、43頁），基於該物有促使犯罪實現之特性，
    為免被告持之再犯施用毒品罪，就附表編號2所示之物，爰
    依刑法第38條第2項前段之規定宣告沒收。
　㈢至附表編號3、4所示之物，既未經送毒品鑑驗，卷內復無其
    他證據可認該等物品上有殘留毒品之成分，或確為供被告為
    本案犯行所用之物，亦非屬違禁物，是聲請人依毒品危害防
    制條例第18條第1項前段、刑法第38條第2項、第40條第2項
    之規定聲請沒收該等物品，核無理由，自應予駁回。　　　
五、依刑事訴訟法第455條之36第2項，毒品危害防制條例第18條
    第1項前段，刑法第38條第2項，裁定如主文。
中　　華　　民　　國　　111 　年　11 　　月　　24　　日
                  刑事第七庭  法  官  吳佩真
以上正本證明與原本無異。
如不服本裁定應於送達後5日內向本院提出抗告狀。
                              書記官  黃婕宜
中　　華　　民　　國　　111 　年　11 　　月　　24　　日
附表：
編號  應沒收銷燬之物    備  註 1 甲基安非他命1包【白色透明結晶，毛重0.29公克（含1袋）、淨重0.116公克、取樣0.004公克、餘重0.112公克】 臺灣士林地方檢察署110年度毒保字第526號 2 吸食器1組（含玻璃球）                              臺灣士林地方檢察署110年度保管字第1581號   3 殘渣袋1包    4 分裝勺1支